【裁判字號】    98,訴,1053
【裁判日期】    981231
【裁判案由】    違反毒品危害防制條例
【裁判全文】
臺灣嘉義地方法院刑事判決              98年度訴字第1053號
公  訴  人  臺灣嘉義地方法院檢察署檢察官
被      告  甲○○
上列被告因違反毒品危害防制條例案件，經檢察官提起公訴（九
十八年度毒偵字第一三０七號、第一四九０號），被告於準備程
序中就被訴事實為有罪之陳述，經本院合議庭裁定由受命法官改
依簡式程序審理，判決如下：
    主  文
甲○○施用第一級毒品，累犯，處有期徒刑玖月；又施用第一級
毒品，累犯，處有期徒刑拾月，扣案之第二級毒品甲基安非他命
壹包（驗餘淨重零點壹肆陸公克）沒收銷燬之，上開第二級毒品
甲基安非他命外包裝袋壹個沒收。應執行有期徒刑壹年肆月，扣
案之第二級毒品甲基安非他命壹包（驗餘淨重零點壹肆陸公克）
沒收銷燬之，上開第二級毒品甲基安非他命外包裝袋壹個沒收。
    犯 罪 事 實
一、甲○○前因施用毒品案件，經本院以九十三年度毒聲字第十
    一號裁定送觀察、勒戒後，認無繼續施用毒品傾向，於民國
    九十三年二月二日執行完畢釋放，並經臺灣嘉義地方法院檢
    察署檢察官於同日以九十三年度毒偵字第四五號為不起訴處
    分確定。復因施用毒品案件，經本院分別以九十五年度訴字
    第六０六號判決判處應執行有期徒刑十月、以九十六年度訴
    字第二五九號判決判處應執行有期徒刑一年確定，嗣上揭二
    案分別經減刑為應執行有期徒刑五月、六月確定，上開二案
    接續執行後於九十七年二月二十三日縮刑期滿執行完畢。詎
    其仍不知悔改，竟於下列時、地，分別為下列犯行：
  (一)於九十八年七月二十三日上午七時許，在其嘉義縣竹崎鄉復
    金村木屐寮五二之六號住處內，基於同時施用第一級毒品海
    洛因及第二級毒品甲基安非他命之犯意，以將第一級毒品海
    洛因及第二級毒品甲基安非他命混合置於香菸內，點燃吸食
    之方式，同時施用第一級毒品海洛因及第二級毒品甲基安非
    他命一次。嗣於九十八年七月二十三日晚間九時許，甲○○
    在嘉義市○○街與福嘉街口，因形跡可疑，經警攔檢盤查，
    員警得其同意採尿送驗後，結果呈嗎啡及甲基安非他命陽性
    反應，而查悉上情。
  (二)於九十八年九月十八日上午某時，在其上揭住處內，另基於
    同時施用第一級毒品海洛因及第二級毒品甲基安非他命之犯
    意，以將第一級毒品海洛因及第二級毒品甲基安非他命混合
    置於香菸內，點燃吸食之方式，同時施用第一級毒品海洛因
    及第二級毒品甲基安非他命一次。嗣於九十八年九月十八日
    晚間十時三十分許，員警在嘉義縣番路鄉一五九甲線下坑路
    段執行勤務，攔查甲○○所駕駛之C4—5160號自小貨車，在
    車上扣得第二級毒品甲基安非他命一包（驗餘淨重０點一四
    六公克），並得其同意採尿送驗後，結果呈嗎啡及甲基安非
    他命陽性反應而查獲，而悉全情。
二、案經嘉義市政府警察局第二分局及嘉義縣警察局中埔分局報
    告臺灣嘉義地方法院檢察署檢察官偵查起訴。
    理  由
一、本件係經被告甲○○於準備程序當庭表示認罪，而經本院裁
    定以簡式審判程序加以審理，則依據刑事訴訟法第二百七十
    三條之二、同法第一百五十九條第二項之規定，不適用傳聞
    法則有關限制證據能力之相關規定，合先敘明。
二、訊據被告甲○○對於上開犯罪事實坦承不諱，佐以被告於九
    十八年七月二十三日晚間九時、同年九月十九日凌晨一時三
    十五分許，經警分別得其同意採尿送驗，其結果均呈嗎啡陽
    性（按施用海洛因後，經人體之水解代謝作用，會呈嗎啡陽
    性反應）及甲基安非他命陽性反應等情，有臺灣檢驗科技股
    份有限公司濫用藥物尿液檢驗報告（檢體編號分別為：2M98
    0704號、中C29號）、代號與真實姓名對照表各二份、扣押
    書一份、照片四張在卷可參。再者，被告於九十八年九月十
    八日晚間為警扣得之晶體一包，經鑑定結果含有甲基安非他
    命成分，驗餘淨重為０點一四六公克乙情，有高雄醫學大學
    附設中和紀念醫院檢驗報告一份在卷可參，是上開補強證據
    ，已足資擔保被告前述自白之真實性，核與事實相合，可信
    為真實。按毒品危害防制條例於九十二年七月九日修正公布
    ，自九十三年一月九日施行，其中第二十條、第二十三條將
    施用毒品之刑事處遇程序，區分為「初犯」及「五年內再犯
    」、「五年後再犯」，從其立法意旨及經觀察、勒戒或強制
    戒治是否已足以遮斷其施用毒品之毒癮以觀，倘被告於五年
    內已再犯，經依法追訴處罰，縱其第三次（或第三次以上）
    再度施用毒品之時間，在初犯經觀察、勒戒或強制戒治執行
    完畢釋放五年以後，已不合於「五年後再犯」之規定，且因
    已於「五年內再犯」，顯見其再犯率甚高，原實施觀察、勒
    戒或強制戒治，已無法收其實效，即應依該條例第十條處罰
    （參照最高法院九十五年度台非字第五十九號、第六十五號
    判決及同院九十五年度第七次刑事庭會議決議）。查被告前
    因施用毒品案件，經本院以九十三年度毒聲字第十一號裁定
    送觀察、勒戒後，認無繼續施用毒品傾向，於九十三年二月
    二日執行完畢釋放，並經臺灣嘉義地方法院檢察署檢察官於
    同日以九十三年度毒偵字第四五號為不起訴處分確定，被告
    竟仍於上開觀察、勒戒執行完畢釋放後五年內，因施用毒品
    案件，分別經本院以九十五年度訴字第六０六號、九十六年
    度訴字第二五九號判決判處有期徒刑十月、一年確定等情，
    有臺灣高等法院被告前案紀錄表一份附卷可稽，其於初犯觀
    察、勒戒執行完畢釋放後五年內，已因再犯施用毒品案件，
    為法院追訴處罰，雖本次係於其受觀察、勒戒執行完畢釋放
    五年後再犯，揆諸首揭實務見解意旨，仍應依法予以追訴處
    罰。綜上所述，本件事證明確，被告犯行洵堪認定，應依法
    論科。
三、查海洛因、甲基安非他命分別為毒品危害防制條例所定之第
    一級、第二級毒品。故核被告所為，均係犯毒品危害防制條
    例第十條第一項之施用第一級毒品罪及同條例第十條第二項
    之施用第二級毒品罪；其施用前持有海洛因、甲基安非他命
    之低度行為，為施用之高度行為所吸收，均不另論罪。再按
    「依藥理作用分類海洛因係中樞神經抑制劑，安非他命類毒
    品屬中樞神經興奮劑，二者藥理作用機轉不同，惟毒品施用
    者可視其習性，混用任何毒品。在國外，把抑製作用的海洛
    因和興奮作用的古柯鹼混合施用，就通稱為快速球，據說刺
    激性相當厲害。本局處理獲案毒品檢驗案例中，亦不乏同時
    混有海洛因及甲基安非他命之檢品」，此參諸法務部調查局
    調科壹字第０九二六二六一三三一０號、九十三年七月十二
    日調科壹字第０九三００二六二五五０號函釋可明。查被告
    犯罪事實一(一)(二)均係將混合後之第一級毒品海洛因及第二級
    毒品甲基安非他命放置在香菸內吸食方式施用等情，業據被
    告於本院審理時供明在案，此外，亦無被告將上揭二種毒品
    分別施用之證據。準此，被告各以一施用行為，同時觸犯毒
    品危害防制條例第十條第一項、第二項之罪，為想像競合犯
    ，均應依刑法第五十五條前段之規定，從一重之毒品危害防
    制條例第十條第一項之施用第一級毒品罪處斷，公訴意旨認
    犯罪事實一(二)施用第一級、第二級毒品之犯行，應予以分論
    併罰，容有未洽。又被告上揭犯罪事實一(一)(二)二次施用第一
    級毒品海洛因犯行，應分論併罰。再被告前因施用毒品案件
    ，經本院分別以九十五年度訴字第六０六號判決判處應執行
    有期徒刑十月、以九十六年度訴字第二五九號判決判處應執
    行有期徒刑一年確定，嗣上揭二案分別經減刑為應執行有期
    徒刑五月、六月確定，上開二案接續執行後於九十七年二月
    二十三日縮刑期滿執行完畢乙情，有被告之臺灣高等法院被
    告前案紀錄表乙份附卷可佐，其係受有期徒刑之執行完畢後
    ，五年以內「故意」再犯本件有期徒刑以上之罪，應依刑法
    第四十七條第一項規定，均論以累犯，並分別加重其刑。爰
    審酌被告國中畢業之智識程度，前曾因施用毒品經觀察勒戒
    ，並有多次施用毒品之前科素行，竟未思悔改，顯然缺乏禁
    絕毒害決心，以及施用毒品犯行係屬戕害自身健康之行為，
    尚未危害他人，被告於本院審理中坦承犯行之犯後態度等一
    切情狀，量處如主文所示之刑，並定其應執行刑，以資懲儆
    。
四、扣案甲基安非他命一小包（驗餘淨重為０點一四六公克），
    應依毒品危害防制條例第十八條第一項前段規定沒收銷燬之
    ；又上開毒品外包裝袋一個，係被告所有，用於包裹第二級
    毒品，防其裸露、逸出、潮濕，便於九十八年九月十八日該
    次同時施用海洛因、甲基安非他命所用，亦經被告供述明確
    ，為被告施用毒品所用之物，應依刑法第三十八條第一項第
    二款規定，宣告沒收。
據上論斷，應依刑事訴訟法第二百七十三條之一第一項、第二百
九十九條第一項前段，毒品危害防制條例第十條第一項、第二項
、第十八條第一項前段，刑法第十一條前段、第四十七條第一項
、第五十五條、第五十一條第五款、第三十八條第一項第二款，
判決如主文。
本案經檢察官王振名到庭執行職務。
中    華    民    國    98    年    12    月    31    日
                  刑事第一庭法  官  黃琴媛
以上正本證明與原本無異。
如不服本判決應於收受判決後10日內向本院提出上訴書狀，並應
敘述具體理由；其未敘述上訴理由者，應於上訴期間屆滿後20日
內向本院補提理由書（均須按他造當事人之人數附繕本）「切勿
逕送上級法院」。告訴人或被害人如對於本判決不服者，應具備
理由請求檢察官上訴，其上訴期間之計算係以檢察官收受判決正
本之日期為準。
中    華    民    國    98    年    12    月    31    日
                            書記官  洪敏芳
附錄論罪科刑法條
毒品危害防制條例第10條
施用第一級毒品者，處6月以上5年以下有期徒刑。
施用第二級毒品，處3年以下有期徒刑。

司法院資訊處製作；財團法人民間司法改革基金會備份。
